【裁判字號】    96,國,1
【裁判日期】    970326
【裁判案由】    國家賠償
【裁判全文】
臺灣花蓮地方法院民事判決                 96年度國字第1號
原      告  乙○○
訴訟代理人  甲○○
被      告  花蓮縣警察局
法定代理人  丙○○
訴訟代理人  魏辰州律師
上列當事人間請求國家賠償事件，本院於民國97年3月6日言詞
辯論終結，判決如下：
    主      文
被告應給付原告新臺幣肆拾壹萬參仟壹佰伍拾柒元，及自民國95
年8月4日起至清償日止，按年息5％計算之利息。
原告其餘之訴駁回。
訴訟費用由被告負擔十分之七，餘由原告負擔。
本判決原告勝訴部分得假執行。但被告如於假執行程序實施前，
以新臺幣肆拾壹萬參仟壹佰伍拾柒元為原告預供擔保後，得免為
假執行。
原告其餘假執行之聲請駁回。
    事  實  及  理  由
甲、程序事項：
一、按依本法請求損害賠償時，應先以書面向賠償義務機關請求
    之；又賠償義務機關拒絕賠償，或自提出請求之日起逾30日
    不開始協議，或自開始協議之日起逾60日協議不成立時，請
    求權人得提起損害賠償之訴，國家賠償法第10條第1項、第
    11條第1項本文分別定有明文。查原告主張被告應負國家賠
    償責任，其於民國95年5月11日業依國家賠償法第10條第1項
    規定，以書面向被告請求國家賠償，然兩造協議不成立，爰
    依前開規定提起本訴等情，業據其提出國家損害賠償請求書
    、協議記錄及協議不成立證明書各乙紙為證，是原告起訴時
    已履行前揭法條之前置程序規定，程序上並無不合。
二、又按損害賠償之訴，除依本法規定外，適用民事訴訟法之規
    定；又起訴狀送達後，原告不得將原訴變更或追加他訴，但
    擴張或減縮應受判決事項之聲明者，不在此限，國家賠償法
    第12條，民事訴訟法第255條第1項第3款分別定有明文。本
    件原告起訴時，原聲明請求被告履行損害賠償協議新台幣（
    下同）60萬元，及自95年4月1日起至清償日止，按中央銀行
    核定放款利率二分之一計算之利息，如被告不履行，則請求
    818,938元（見本院卷第2頁），嗣於96年7月5日當庭擴張請
    求金額為859,104元，並更正利息之請求為自提出國家賠償
    請求書之日即95年8月4日起至清償日止，按年息5％計算（
    見本院卷第72頁），復於96年11月8日當庭減縮請求被告應
    給付金額為610,556元（本院卷第155頁），核其請求分別係
    擴張及減縮應受判決事項之聲明，揆諸上揭規定，本院認應
    予准許。
乙、實體事項：
一、原告起訴主張：
（一）原告於95年4月1日中午騎乘車號RD5-236機車，行經花蓮
      市○○路興豐村3鄰入口處，遭被告之花蓮分局警備隊警
      員彭康鳴騎乘車號HX6-261號警用重機車於值勤時撞傷，
      造成左側脛骨平台粉碎性骨折及左腳踝韌帶損傷等傷害，
      事故發生後，警員彭康鳴並未報案處理，而係通知原告家
      屬送原告就醫急救，數日之後才做筆錄。嗣原告於同年5
      月11日向被告提出國家賠償請求，經於同年8月4日雙方第
      一次協議會議，並達成被告給付賠償金額60萬元予原告之
      協議結果，惟被告將協議結果送請花蓮縣政府審核後，竟
      推翻原先協議，僅同意賠償19萬餘元，爰依國家賠償法及
      侵權行為損害賠償請求權，請求被告賠償以下之損害：
   1、醫療費：被告因治療創傷，已支出醫療22,390元，嗣後再
      次接受左側脛骨取鋼板手術，支出醫療費3,604元，共計
      請求醫療費25,994元。
   2、看護費用：原告於第一次住院及第二次住院期間，因手術
      行動不便，均需全日看護（第一次住院期間之看護費用業
      經彭康鳴全額支付，不予請求），第一次出院後，因行動
      不便需雇用全日看護100天，每日看護費1,800元，共
      180,000元。又原告因進行鋼釘拔除手術第二次住院，出
      院後6週內不宜行走需全日看護，每日看護費1,800元，計
      45天，共81,000元，合計請求看護費用共261,000元。
   3、不能工作之損失：原告為早餐店工作人員，每月薪資
      17,000元，原告第一次住院後因傷無法工作8個月，薪資
      損失計136,000元。又原告第二次住院後有6週即一個半月
      無法工作，薪資損失計25,500元，共計請求161,500元。
   4、減少勞動能力損失：原告因車禍受傷二次開刀致肢體殘障
      ，不良於行，減少勞動能力10%，以原告薪資每月17,000
      元，即每月損失薪資1,700元，從96年9月1日起算，至原
      告60歲退休即102年1月1日止，尚有5年又8個月，共計得
      請求107,100元。
   5、生活輔助器具租金方面：200元。
   6、精神慰撫金方面：原告因本件事故而致骨折嚴重傷害，手
      術後仍無法像從前正常行動，造成身心痛苦異常，請求
      20萬元之精神慰撫金。
（二）並聲明：(1)被告應給付原告610,556元，及自95年8月4日
      起計算之利息。(2)原告願供擔保，請准宣告假執行。
二、被告對於原告主張被告之花蓮分局警備隊警員彭康鳴於上述
    時、地騎乘警用重機車於值勤時撞傷原告，造成原告左側脛
    骨平台粉碎性骨折及左腳踝韌帶損傷等傷害之事實並不爭執
    ，然以：
   1、原告所提出的協議紀錄，係該次會議記錄人員就參與會議
      人員之發言為簡略記載並未全文照錄，且依據當天會議錄
      音光碟譯文及95年8月4日花蓮縣警察局國家賠償事件協議
      記錄末段所載明「雙方協議結果…本案報請縣府審核」之
      文字，可明該次協議結果內容須送請花蓮縣政府審核以決
      定協議金額，非被告可自行決定賠償金額。
   2、花蓮分局警備隊警員彭康鳴於95年4月1日中午12時許，依
      法執行職務查緝違法改裝機車過程中，不慎撞擊原告所騎
      乘之機車尾部，至原告跌倒受有左側脛骨平台粉碎性骨折
      及左腳踝韌帶損傷等傷害，固為本件事故發生之原因，然
      原告係違規無照騎乘機車，就本件損害之發生與有過失，
      應依民法第217條第1項減免原告所請求之金額。
   3、至關於原告請求之金額項目，答辯如下：
    (1)醫療費用部分：除門諾醫院所出具之醫療費用收據490元
      及3,604元外，其餘如少林中藥房及仁和堂藥房單據所載
      之「中藥」、「青草」、「傷藥」共計21,900元，均無從
      證明為原告醫療所必需，原告應不得請求。此部分請求傳
      訊少林中藥房負責人龐寶霖及仁和堂藥房負責人徐名宏，
      以證明原告並無上開醫藥費用之支出。另原告已領取強制
      責任險理賠醫療費用17,677元，應從請求金額中予以扣除
      。
    (2)看護費用：原告第一次住院期間，警員彭康鳴已支付住院
      之看護費用，且原告業已領取強制責任險理賠看護費用
      7,000元。而第一次住院出院後，被告曾函詢財團法人臺
      灣基督教門諾會醫院（下稱門諾醫院）原告就醫情形，依
      門諾醫院95年9月4日基門醫文字第95-1161號函說明，並
      無法佐證原告需要100天之全日看護照顧。又依門諾醫院
      96年5月2日基門醫文字第96-0747函、96年8月28日基門醫
      文字第96-1483號函及96年11月30日基門醫文字第96-2096
      號函復內容，均無從證明原告出院後需要全日看護。另原
      告雖提出東大國際仲介有限公司（下稱東大公司）代收代
      繳服務費用明細4紙，惟其未提出所雇用之看護人員真實
      年籍資料及原告支付看護費之帳目明細，尚無從證明原告
      確曾雇用看護及支出看護費用18,000元。此部分請求傳訊
      東大公司負責人宋素齡以證明原告並無上開看護費用之支
      出。
    (3)不能工作損失部分：原告並未就其無法工作期間提出任何
      證據證明，尚難據以請求8個月不能工作之損害。而對於
      原告第二次出院後不能行走之6週工作損失則不爭執。
    (4)減少勞動能力損失：依財團法人臺灣基督教門諾會醫院96
      年8月28日基門醫文字第96-1483號函復，原告喪失勞動能
      力之比例難以評估，原告所述減少勞動能力10%僅為其主
      觀認知，並無舉證以實其說。
    (5)精神慰撫金部分：系爭損害之發生原告與有過失，且原告
      所受傷害迄今復原情形如何，均未舉證證明，亦未提出相
      關財產所得及教育程度資料，其請求20萬元尚嫌無據。
   4、並聲明：(1)原告之訴駁回。(2)如受不利判決，願供擔保請
      准宣告免為假執行。
三、本院協助兩造整理並協議簡化爭點結果如下：
（一）兩造不爭執之事實：
   1、訴外人即花蓮縣警察局花蓮分局警備隊員彭康鳴於95年4
      月1日下午在花蓮市○○路興豐村執行勤務時，不慎於興
      豐村3鄰入口處撞及原告所騎乘之機車尾部，致原告跌倒
      受有左側脛骨平台粉碎性骨折及左腳踝韌帶損傷等傷害。
   2、訴外人彭康鳴就系爭車禍事故之發生有過失，惟於上揭事
      故發生時，原告並未考領有機車駕照。
   3、原告因上述傷害於95年4月1日送往門諾會醫院住院治療，
      於同年4月7日出院（下稱第一次住院），復於96年6月26
      日住院進行左腿鋼釘拔除手術，於同年6月28日出院（下
      稱第二次住院）。
   4、被告於95年10月31日出具國家賠償事件協議不成立證明書
      。
   5、原告於系爭車禍受傷前在元品豆漿店工作，每月薪資
      17,000元。
   6、原告於上述第一、二次住院期間，均有受全日看護之必要
      ，於第二次住院出院後，6週不宜行走需人看護。其中第
      一次住院之看護費用，訴外人彭康鳴已全額支付，原告不
      予請求。
   7、被告對原告因第一次住院手術於門諾醫院支出醫療費用
      490 元不爭執，惟爭執其餘醫療費用之請求，以及因第一
      次住院所為之其他請求。
   8、被告對原告因第二次住院手術支出之醫療費用3,604元，
      生活輔助器具租金200元，並有6週不能工作之薪資損失
      25,500元（17000x1.5=25500）均不爭執，僅爭執6週之看
      護期間是否有全日看護之必要。
   9、原告因上揭事故已自新光產物保險有限公司領有17,677元
      之醫療理賠及7,000元之看護費用理賠。
（二）本件爭點限縮如下：
   1、原告就系爭事故之發生是否與有過失？如與有過失，責任
      比例為何？
   2、就被告爭執部分，原告所得請求之項目及金額為何？
    (1)醫療費用部分：原告所請求95年4月10日至同年6月28日所
      支出「中藥」、「青草」、「傷藥」之醫療費用，是否為
      增加生活上需要所支出之必要費用？如是，得請求金額為
      多少？
    (2)看護費部分：原告所得請求金額為多少？
    (3)不能工作之損失：原告請求金額以多少為合理？
    (4)勞動能力減損：原告主張因此意外而減少勞動力10％，故
      受有142,800元之勞動損失，是否有理由？
    (5)原告請求精神慰撫金，是否有理由？金額以多少為合理？
四、本院之判斷：
（一）按公務員於執行職務行使公權力時，因故意或過失不法侵
      害人民自由或權利者，國家應負損害賠償責任；國家損害
      賠償，除依本法規定外，適用民法規定；損害之發生或擴
      大，被害人與有過失者，法院得減輕賠償金額或免除之，
      國家賠償法第2條第2項前段、第5條、民法第217條第1項
      分別定有明文。次按汽車駕駛執照為駕駛汽車之許可憑證
      ，由駕駛人向公路監理機關申請登記，考驗及格後發給之
      。汽車駕駛人經考驗及格，未領取駕駛執照前，不得駕駛
      汽車；汽車駕駛執照包括輕型機器腳踏車駕駛執照；為道
      路交通安全規則第50條第1項、第53條第10款所明定。是
      駕駛執照為得駕駛汽機車上路之許可憑證，目的在於確保
      駕駛人具有駕駛汽機車之合格能力，除對於機械的設備裝
      置熟練操作外，並對道路交通安全之相關規定，以及駕駛
      時之四周交通環境及突發狀況應如何因應，均有一定程度
      之明瞭及應變之能力，足以勝任道路駕駛之各種狀況，因
      此特規定人民須經由一定程序的考驗，始得取得汽車駕照
      ，藉此達到維護道路交通安全之目的，故未領有駕駛執照
      之人，禁止其駕駛，違反者，應依道路交通管理處罰條例
      第21條第1項第1款之規定處罰之。經查，系爭車禍事故之
      發生係因被告警備隊警員彭康鳴於值勤時不慎於花蓮市○
      ○路豐村騎車摔倒，所乘機車因此向前滑行而絆倒原告所
      騎機車，致造成原告受傷，而本件肇事現場為彎曲道路附
      近，當時為晴朗的白天、柏油路面乾燥無缺陷，無障礙物
      ，視距良好等情，此有被告函覆之道路交通事故調查報告
      表、現場照片多張，以及訴外人彭康鳴之警詢筆錄在卷可
      按，又原告於系爭事故發生之際，並未考領駕駛執照而駕
      駛機器腳踏車之事實，為兩造不爭執事項第2點所載明，
      復有舉發違規道路交通管理事件通知單1紙在卷可稽（見
      本院卷第35頁），顯見系爭車禍之發生主因，雖係由於訴
      外人彭康鳴不慎摔車致所騎乘之機車向前滑行所致，然原
      告無照騎乘機車上路之行為亦顯已違反上開法律規定，雖
      原告主張系爭車禍發生時原告騎乘之機車已駛離馬路進入
      廟口，是警員係警員摔車之後滑過來撞倒其機車尾部，原
      告就系爭事故發生並無過失等語，惟依前所述，駕照的核
      發實有確保他人交通安全之目的，如允許任意主張無照駕
      駛之正當性，將使法律強制規定形同具文，是原告之主張
      無解於其無照駕駛之事實，其行為亦應推定其有過失。本
      院斟酌上開肇事情形，並綜合上開所有證據後，認被告對
      於本件事故之發生，應負80%之過失責任，而原告應負20%
      之過失責任。
（二）又按故意或過失，不法侵害他人之權利者，負損害賠償責
      任；不法侵害他人之身體或健康者，對於被害人因此喪失
      或減少勞動能力或增加生活上之需要時，應負損害賠償責
      任；不法侵害他人之身體、健康、名譽、自由、信用、隱
      私、貞操，或不法侵害其他人格法益而情節重大者，被害
      人雖非財產上之損害，亦得請求賠償相當之金額，民法第
      184條第1項前段、第193條第1項、第195條第1項前段分別
      定有明文。茲就原告請求之金額是否有理由，分述如下：
   1、醫療費用方面：被告對原告因2次住院手術分別於門諾醫
      院支出醫療費用490元及3,604元不爭執，然辯稱其餘原告
      所請求之95年4月10日至同年6月28日所支出「中藥」、「
      青草」、「傷藥」之醫療費用，並非增加生活上需要所支
      出之必要費用等語，經查，原告主張因系爭車禍尚分別於
      少林中藥房、仁和堂藥房、及萬安青草舖後買共計21,900
      元之中藥材之事實，雖據提出收據為證（詳本院卷第15-
      20頁），然收據上僅記載原告之購買品名為「中藥」、「
      青草」、「傷藥」等，實難認與系爭車禍有關，且原告並
      未能提出任何醫囑或其他足資證明有必要購買該類藥材服
      用之證據，又經本院向仁和堂藥房及少林中藥房函詢的結
      果，仁和堂藥房以：「傷藥」詳細名稱已不復記憶，因購
      買人即原告係持自行開具藥方購買，已不復記憶藥方名稱
      ，惟係治療外傷用藥無訛等語；少林中藥房則以：本中藥
      房係依客人所提供之藥單抓藥，藥單已當場退還客人，故
      而所抓藥方已不復記憶可考，對於藥方內容所治何症無法
      得知等語函覆本院，有仁和堂藥房陳報狀及少林中藥房函
      各1份在卷可查（見本院卷第202、203頁）。再參酌主治
      原告系爭受傷病況之門諾醫院於96年11月30日以基門醫文
      字第96-2096號函覆本院：服用中藥純屬病患個人行為，
      本院無法判斷其功效及其必要性等語（見本院卷第208頁
       ），足徵原告此部分之支出，尚難認為係因系爭車禍所
      支出之必要費用，故此部分自不得向原告請求。是原告就
      醫療費用部分之請求，於4,094元（490+3604=4094）之範
      圍內，為有理由，逾此部分之請求，難認有據，不應准許
      。此部分事證已明，被告請求傳訊少林中藥房負責人龐寶
      霖及仁和堂藥房負責人徐名宏，以證明原告並無上開醫藥
      費用之支出等情，顯已無必要，併予敘明。
   2、看護費用方面：原告請求第一次住院出院後，因雇用全日
      看護100天，每日看護費1,800元，共180,000元，以及及
      第二次住院之3日及出院後6週共計45日，每日看護費用
      1,800元，共81,000元，合計261,000元之看護費用等語，
      並提出東大公司之服務費用明細數紙以為證，然被告僅對
      原告於上述第2次住院期間即96年6月26日至同年月28日之
      3日，均有受全日看護之必要，及於第2次住院出院後，6
      週不宜行走需人看護之事實不爭執，惟辯稱：依原告之舉
      證及門諾醫院之函覆結果，無法證明原告於第1次出院後
      有受看護之必要，以及第2次出院後6週需受全日之看護等
      語，且對原告所提出之東大公司服務費用明細形式上之真
      正亦予爭執，經查：
    (1)按民法第193條第1項所謂增加生活上之需要，係指被害人
      以前並無此需要，因為受侵害，始有支付此費用之需要而
      言。又因受傷，而由親屬代為照顧被害人之起居，固係基
      於親情，但親屬看護所付出之勞力，並非不能評價金錢，
      只因兩者身分關係密切而免除支付義務，此種親屬基於身
      分關係之恩惠，自不能加惠於加害人，而應比照一般看護
      情形，認被害人受有相當於看護費之損害，命加害人賠償
      （最高法院89年度台上字第1749號判決參照）。本件原告
      主張因系爭車禍事故受傷，有受看護之必要等語，雖所提
      出之東大公司服務費用明細經被告爭執其真正，且經本院
      函詢東大公司請其說明服務內容之結果，至今均未獲回覆
      ，然徵之上述判決意旨，如原告確有受看護之必要，縱未
      能提出支出看護費用之證明，惟仍應認原告受有相當看護
      費之損害，而得比照僱用職業看護之費用，請求被告賠償
      相當看護費之損失，是被告請求傳訊東大公司負責人宋素
      齡以證明原告並無上開看護費用之支出，核無必要，合先
      敘明。
    (2)經本院函詢的結果，原告於第一次出院後，因行動不便，
      需專人日間看護3個月之事實，業據門諾醫院以96年5月2
      日基門醫文字第96-0747函說明詳細（見本院卷第69頁）
      ，又原告於第二次出院後，不宜行走6週及需人看護，惟
      僅於第2次住院期間有受全日看護之必要等情，有原告提
      出之96年7月5日診斷證明書及門諾醫院以96年11月30日基
      門醫文字第96-2096函在卷供參（見本院卷第84頁、第208
      頁），足徵原告於第二次住院的3日期間，有受全日看護
      之必要，於第一次住院出院後3個月（即90日）以及第二
      次住院出院後6週（即42日），均有受12小時看護之必要
      。又職業看護24小時服務費用為2,000元，12小時服務費
      用於居家期間為1,200元之事實，有花蓮縣病患家事服務
      業職業工會病房及居家看護服務費用計算方式表1件附卷
      可稽，故原告請求第二次住院3日期間全日1,800元之看護
      費，並未逾上述金額，應屬合理，自應准許，至原告第一
      次住院出院後3個月（即90日）以及第二次住院出院後6週
      （即42日），應僅得請求每日12小時即1,200元之看護費
      ，依此計算，原告主張受有看護費用之損失於163,800元
      〈計算式：(90+42)x1200+3x1800=163800〉之範圍內，自
      屬有據，逾此範圍之請求，尚難認為係必要費用，不應准
      許。
   3、不能工作之損失：原告主張系爭車禍受傷前在元品豆漿店
      工作，每月薪資17,000元，因系爭車禍第一次住院後有8
      個月無法工作，第2次住院後有6週即一個半月不能工作，
      故請求9個半月共136,000元不能工作之損失等語，被告對
      於原告每月薪資17,000元，第二次住院出院後有6週即一
      個半月不能工作之薪資損失25,500元（17000x1.5=25500
      ）等情均不爭執，然以：原告並未能舉證證明於第一次出
      院後有8個月不能工作之損害等語置辯。經查，原告於95
      年4月1日送往門諾醫院住院治療，於同年4月7日出院後，
      直至95年8月15日仍無法自己行走之事實，有原告提出之
      診斷證明書一份在卷可查（見本院卷第6頁），又原告於
      因左下肢肌肉萎縮及左膝活動障礙，仍須復健治療，回復
      工作之時間難以預估，於受傷一年後，仍殘留左膝之活動
      功能障礙，一般預後不良，完全恢復正常及回復工作恐怕
      很難之事實，亦有門諾醫院96年5月2日基門醫文字第96-
      0747號函在卷供參，是原告請求8個月不能工作之損失，
      尚屬合理，應予准許。故原告此部分請求之金額161,500
      元〈計算式：(8+1.5)x17000=161500〉均應准許。
   4、減少勞動能力之損失：
      原告因系爭車禍受有左側脛骨平台粉碎性骨折及左腳踝韌
      帶損傷等傷害，經勞工保險局核定其殘廢程度符合勞工保
      險殘廢給付標準表第147項：一下肢三大關節中，有一大
      關節遺存運動障害者之身體障害狀態，殘廢等級為應第13
      等級之事實，有原告提出之勞工保險殘廢給付標準表及勞
      工保險局核定通知書各一份在卷可查（詳本院卷第24頁、
      第161頁），是依據勞工保險條例第53條附表所載等級製
      作之各殘廢等級喪失或減少勞動能力比率表，原告所喪失
      勞動能力程度為23.07%，原告僅請求以減少勞動能力10%
      計算其損失，自屬可採。又依勞動基準法第54條第1項規
      定，60歲為強制退休年齡。原告為42年1月3日出生，自系
      爭事故發生時迄上述強制退休年齡（原告請求至102年1月
      1日），尚有5年又8個月，然原告業已請求至第2次住院後
      6 週即至96年8月7日之不能工作之損失，此部分不能再重
      複請求勞動能力減損之損害，是自96年8月8日起迄原告請
      求之強制退休年齡止，尚有5年4月又24日（即64.8月），
      是依霍夫曼式計算法扣除中間利息，原告得請求勞動能力
      損失之金額為97,699元〈計算式：17000x10%x56.0000000
      (此為應受扶養64年之霍夫曼係數)+1700x0.000000000000
      x(57.00000000-00.0000000)]=97699 (小數點以下四捨五
      入)〉，原告逾此範圍之請求為無理由。
   5、生活輔助器具租金方面：200元，此項請求為被告所不爭
      執，自屬有據。
   6、精神慰撫金方面：按慰藉金之賠償須以人格權遭遇侵害，
      使精神上受有痛苦為必要，其核給之標準固與財產上損害
      之計算不同，然非不可斟酌雙方身分資力與加害程度，及
      其他各種情形核定相當之數額（最高法院51年台上字第
      223號判例意旨參照）。原告因系爭車禍而受有前述傷害
      ，致須入院手術治療，精神上自受有相當之痛苦。本院審
      酌原告於事故發生時，為從事勞動工作人員，每月收入
      17,000元，名下無土地、房屋及車輛（有財政部臺灣省北
      區國稅局財產歸屬資料清單為憑，見本院卷第64頁），而
      被告為政府機關，因警員值勤職務騎乘機車之過失需負國
      家賠償責任等兩造之身分、地位、經濟狀況，及原告於事
      故發生時與發生後經2次手術治療，其後有長時間不良於行
      ，其肉體、精神所受之痛苦，另肇事之員警彭康鳴於系爭
      車禍發生後竟未報案處理致原告求償受有相當之阻礙等一
      切情狀，認原告請求精神上認原告請求精神慰撫金於12萬
      元之範圍內為適當，逾此範圍之請求，尚屬過高，不應准
      許。
   7、綜上，原告因本件車禍所受之損害額為547,293元（4094
      ＋163800＋161500＋97699＋200＋120000＝547293）。
（三）按損害之發生或擴大，被害人與有過失者，法院得減輕賠
      償金額，或免除之，民法第217條第1項定有明文。本件原
      告就車禍之發生與有過失，而應負擔20%之過失責任，已
      如前述，本院即應依上開過失比例，減輕被告之賠償金額
      。則依據上開過失比例減輕被告之賠償金額後，被告應給
      付原告437,834元（547293×80％＝437834，元以下四捨
      五入）。
（四）末按保險人依本法規定所為之保險給付，視為被保險人損
      害賠償金額之一部分；被保險人受賠償請求時，得扣除之
      ，強制汽車責任保險法第32條定有明文。本件原告因系爭
      車禍事故已領取強制汽車責任險之保險金24,677元（含
      17,677元之醫療理賠及7,000元之看護費用理賠）之事實
      ，為兩造協議所不爭執，則經扣除後原告得請求金額計為
      413,157元（000000－00000＝413157）。
五、又按給付無確定期限者，債務人於債權人得請求給付時，經
    其催告而未為給付，自受催告時起，負遲延責任，其經債權
    人起訴而送達訴狀，與催告有同一之效力，民法第229條第2
    項定有明文。查本件被告因國家賠償而負賠償責任，此係屬
    無確定期限之債務，而本件被告自承係於95年8月4日前收到
    原告提出之國家賠償請求書（詳本院卷第156頁筆錄），從
    而，原告基於國家賠償之法律關係，請求被上訴人給付
    413,157元，及自95年8月4日起至清償日止，按年息5%計算
    之法定遲延利息部分，為有理由，應予准許。逾此部分所為
    請求，為無理由，應予駁回。
六、原告陳明願供擔保，聲請宣告假執行，經核原告勝訴部分，
    本院命被告給付金額未逾50萬元，應依民事訴訟法第389條
    第1項第5款之規定依職權宣告假執行。被告亦陳明願供擔保
    請准免為假執行之宣告，亦核無不合，本院亦酌定相當之擔
    保金額准許之。至原告其餘假執行之聲請，因訴之駁回而失
    所依據，不予准許，應予駁回。
七、本件事證已臻明確，兩造其餘攻擊防禦方法與舉證，均無礙
    勝負判斷，爰不一一論列，附此敘明。
八、訴訟費用負擔之依據：民事訴訟法第79條。
中    華    民    國    97    年    3    月    26   日
                      臺灣花蓮地方法院民事庭
                          法      官  陳雅敏
以上正本係照原本作成。
如不服本判決，應於送達後20日內，向本院提出上訴狀並表明上
訴理由，如於本判決宣示後送達前提起上訴者，應於判決送達20
日內補提上訴理由書(須附繕本)。
中    華    民    國    96    年    4    月    2    日
                          法院書記官  邱鴻志


司法院資訊處製作；財團法人民間司法改革基金會備份。
